臺灣高雄地方法院民事判決
110年度金字第38號
原      告  林德信  

訴訟代理人  劉韋宏律師(法扶律師)
被      告  台灣生活事業股份有限公司

法定代理人  張琇雯  

兼法定代理  張峻豪  
人                  
            楊宗燁  

被      告  張若麟  

            邱相霖  

            林時卉（原名林美君）

            劉奎輝  

            盧鵬仁  
            林桂松  

            謝宗堯  
            江道    


上列當事人間請求損害賠償事件，本院於中華民國111年6月9日
言詞辯論終結，判決如下：
    主      文
被告生活事業公司、被告張峻豪、被告楊宗燁、被告張若麟、被
告邱相霖、被告林時卉、被告劉奎輝及被告謝宗堯應連帶給付原
告新臺幣462,327元，及被告生活事業公司、被告張峻豪、被告
林時卉、被告謝宗堯均自民國110年8月21日起，被告楊宗燁自民
國110年8月28日起，被告張若麟自民國110年8月26日起，被告劉
奎輝、被告邱相霖均自110年9月4日起，皆至清償日止，按週年
利率5％計算之利息。
原告其餘之訴駁回。
訴訟費用由被告生活事業公司、被告張峻豪、被告楊宗燁、被告
張若麟、被告邱相霖、被告林時卉、被告劉奎輝及被告謝宗堯連
帶負擔十分之七，餘由原告負擔。
本判決第一項得假執行。
原告其餘假執行之聲請駁回。
    事實及理由
壹、程序部分：
一、按訴狀送達後，原告不得將原訴變更或追加他訴，但請求之
    基礎事實同一者，不在此限，民事訴訟法第255條第1項第2
    款定有規定。原告原係依民法第184條第2項、第185條規定
    請求被告連帶賠償新臺幣（下同）635,700元本息（見審金
    卷第23頁、本院卷第70頁），嗣追加依民法第197條第2項、
    第179條規定為請求之依據（見本院卷第211-212頁），核其
    請求之基礎事實，同本於因被告違反銀行法非法吸金所生爭
    議，且證據資料具有共通性與關聯性，於審理時得加以利用
    ，依前開說明，應予准許。　　
二、本件被告張峻豪、楊宗燁、張若麟、邱相霖、林時卉、劉奎
    輝、謝宗堯均經合法送達，未於言詞辯論期日到場，經核無
    民事訴訟法第386 條所列各款情形，爰依原告之聲請，由其
    一造辯論而為判決。
貳、實體部分：
一、原告主張：
  ㈠被告台灣生活事業股份有限公司（下稱生活事業公司）係屬
    台灣生命集團之公司，台灣生命集團係由被告張峻豪所設立
    ，並擔任實際負責人，其餘被告分別擔任職務如下：㊀被告
    楊宗燁擔任生活事業公司行政部協理，自民國102年起擔任
    行政副總經理及董事，負責管理行政人員及行政事務，並審
    核公司帳務；㊁被告張若麟於101年4月30日生活事業公司成
    立時，擔任副總經理，後升任總經理，均負責業務幹部之招
    募、管理及業務行銷事宜；於105年1月升任生命集團副董事
    長，負責興建靈骨塔及籌設生前契約部門，並登記為生活事
    業公司之監察人；㊂被告邱相霖於生活事業公司成立時擔任
    協理，於102年1月轉任業務協理，自103年1月起升任為業務
    副總經理，於104年1月轉任執行副總經理，105年1月升任總
    經理，負責生活事業公司員工之教育訓練、拓展業務組織及
    行銷商品；㊃被告林時卉自102年11月27日起擔任生命集團財
    務長，最初主要處理美國吉善業公司之上市櫃事宜，自103
    年7月1日起管理生活事業公司、訴外人台灣生命館股份有限
    公司（下稱生命館公司)之帳目及財務（包含專案契約資金
    之收取、發放），及生命集團相關企業之資金調度、運作及
    轉投資之資金執行；㊄被告劉奎輝於101年6月15日起擔任生
    活事業公司總監，於102年間升任協理，負責復興區部之業
    務運作、推廣及客戶招募，自103年起擔任業務副總經理；
    自105年7月1曰起擔任資深業務副總經理，負責督促管理復
    興區部、永豐區部(復興系統）；㊅被告盧鵬仁於101年12月3
    1日起擔任生活事業公司總監，於103年間升任協理，負責管
    理台南區部之業務推廣、運作及客戶招募；自105年7月1日
    起擔任業務副總經理，負責督促管理台南區部、松旺區部、
    松貞區部及兆富區部（台南系統）；㊆被告林桂松自101年5
    月31日起擔任生活事業公司總監，負責生活事業公司屏東區
    部之業務運作、推廣及客戶招募；自105年7月1日起擔任業
    務副總經理，負責督促管理屏東區部、金華區部、長興區部
    、玉新區部（高屏系統）；㊇被告謝宗堯於101年12月31日起
    擔任生活事業公司總監，於102年7月擔任協理，負責管理大
    昌區部、元慈區部之業務運作、推廣及客戶招募；自105年7
    月1日起擔任業務副總經理，負責督促管理大昌區部、鑫鑫
    區部、如意區部及苗栗區部（大昌糸統）；㊈被告江道於102
    年12月20日起擔任生活事業公司協理，負責管理嘉義區部及
    輔導雲林區部、臺中區部之業務推廣、運作及客戶招幕；自
    105年7月1曰起擔任業務副總經理，負責督促管理嘉義區部
    、嘉富區部、嘉豐區部、雲泰區部、芸佩區部（中嘉系統）
    。
  ㈡原告於103年6月12日與被告生活事業公司簽立「生活服務契
    約」，約定每單位簽約須繳納50,000元，期限為3年，每年
    並可獲得增值金3,000元，若附加備註條款者可再增加1,000
    元，並可將投資之金額用以折抵其他商品或服務費用，期滿
    可領回原繳納之金額（下稱系爭契約）。原告共簽立16單位
    之系爭契約，給付800,000元，到期日為106年6月11日，期
    間共領取月消費增值金164,300元，惟被告生活事業公司自1
    06年2月起不再履约，到期後亦未返還任何款項予原告，被
    告生活事業公司及被告張峻豪等10人上開所為，並經本院10
    5年度金重訴字第3號、臺灣高等法院高雄分院107年度金上
    重訴字第3號、最高法院109年台上字第2924號案件（以下合
    稱系爭刑事案件）審理後，認被告生活事業公司因負責人執
    行業務違反修正前銀行法第125條第1項後段非法經營銀行業
    務罪，科罰金5,000萬元；被告張峻豪、張若麟、楊宗燁、
    邱相霖犯法人行為負責人共同犯修正前銀行法第125條第1項
    後段之非法經營銀行業務罪；被告林時卉、劉奎輝、盧鵬仁
    、林桂松、謝宗堯、江道則與法人行為負責人共同犯修正前
    銀行法第125條第1項後段之非法經營銀行業務罪，而判處有
    期徒刑確定在案。被告以系爭契約為包裝，形式上以與被告
    生活事業公司簽立系爭契約之方式非法吸收存款，顯已違反
    保護他人之法律，被告之行為自構成共同侵權行為，使原告
    受有800,000元之損害，扣除原告領得之164,300元，原告仍
    有損害635,700元未受填補，被告自應依民法第184條第2項
    、第185條規定負連帶損害賠償責任。
  ㈢倘認原告之侵權行為損害賠償請求權已罹於消滅時效，因生
    命館集團規定地方業務主管，可按月領取所管理轄區總業績
    （3年期之專案契約，計算業績額度時會將實際契約金額乘
    以2計算）0.5%之獎金，張峻豪、張若麟、楊宗燁、邱相霖
    、林時卉等管理階層，除得按月支領固定薪水外，張峻豪、
    張若麟、楊宗燁尚可依生活是事業公司之總業績（105年前
    ）或生命集團之總營業額（包含生活公司、風凌公司、生命
    舘之營業額，自105年1月後），每月分別支領固定比例獎金
    ，其中張峻豪為1.5％、張若麟為1％、楊宗燁為0.5％，邱相霖
    可依被告生活事業公司之總業績按月領取1％之獎金；林時卉
    則自105年1月起（因獎金為後領，實際開始支領日期為105
    年2月），按月支領生命集團之總營業額0.2％之獎金。依此
    計算，被告生活事業公司受領原告給付之80萬元不法利益後
    ，張峻豪可分得12,000元、楊宗燁可分得4,000元、張若麟
    可分得8,000元、邱相霖可分得8,000元，另盧鵬仁於原告簽
    立系爭契約時擔任協理，負責管理台南區部之業務推廣、運
    作及客戶招募而可分得8,000元，再扣除原告已領回164,300
    元，被告生活事業公司受有不法利益仍有595,700元，爰依
    民法第197條第2項、第179條規定，請求被告生活事業公司
    、被告張峻豪、楊宗燁、張若麟、邱相霖及盧鵬仁各返還上
    開不法利益等語。
  ㈣並聲明：㊀被告應連帶給付原告635,700元，及自起訴狀送達
    翌日起至清償日止，按週年利率5％計算之利息；㊁願供擔保
    ，請准宣告假執行。
二、被告則以：
　㈠被告生活事業公司之法定代理人張琇雯：伊未參與公司經營
    ，不清楚原告主張之事實，無法回答等語。
　㈡被告江道：原告之侵權行為損害賠償請求權已因超過2年消滅
    時效而消滅，不得再向被告請求等語置辯，並聲明：原告之
    訴駁回。
　㈢被告盧鵬仁：原告之請求已罹於2年消滅時效，且伊僅是公司
    員工，領取薪水，沒有分紅，原告亦非隸屬伊管理之台南系
    統，伊未因原告簽立系爭契約分得獎金等語置辯。並聲明：
    原告之訴駁回。
　㈣被告林桂松：原告之請求已罹於2年消滅時效，不得再向伊請
    求等語置辯，並聲明：原告之訴駁回。
　㈤其餘被告未於言詞辯論期日到場，亦未提出書狀作何聲明或
    陳述。
三、本院之判斷：
　㈠原告依民法第184條第2項、第185條規定，請求被告連帶負侵
    權行為損害賠償責任，有無理由？
  ⒈按「違反保護他人之法律，致生損害於他人者，負賠償責任
    。但能證明其行為無過失者，不在此限」、「數人共同不法
    侵害他人之權利者，連帶負損害賠償責任。不能知其中孰為
    加害人者亦同，造意人及幫助人，視為共同行為人」，民法
    第184條第2項及第185條分別定有明文。次按「除法律另有
    規定者外，非銀行不得經營收受存款」，銀行法第29條第1
    項定有明文。此項規定，旨在保障存款人權益，使其免受不
    測之損害，自屬保護他人之法律。故有違反銀行法而造成損
    害，違反銀行法之人均應負損害賠償責任（最高法院103年
    度台上字第1198號判決意旨參照）。再按法人依民法第26條
    至第28條規定，為權利之主體，有享受權利之能力，為從事
    目的事業之必要，有行為能力，亦有責任能力；法人既藉由
    其組織活動，追求並獲取利益，復具分散風險之能力，自應
    自己負擔其組織活動所生之損害賠償責任，認其有適用民法
    第184條規定，負自己之侵權行為責任（最高法院108年度台
    上字第2035號判決參照）。另按刑事訴訟判決所認定之事實
    ，固非當然有拘束民事訴訟判決之效力，但民事法院調查刑
    事訴訟原有之證據，而斟酌其結果以判斷事實之真偽，並於
    判決內記明其得心證之理由，即非法所不許（最高法院49年
    度台上字第929號判決意旨參照）。
  ⒉經查：
  ⑴原告主張關於被告生活事業公司與原告簽立16單位之系爭契
    約、收取簽約金80萬元，期間原告共領取月消費增值金164,
    300元，惟被告生活事業公司自106年2月起不再履约，到期
    後亦未返還任何款項予原告，及被告張峻豪等10人在被告生
    活事業公司內擔任之職務及任職期間等事實，為被告江道所
    不爭執（見本院卷第179-183頁），另被告盧鵬仁、林桂松
    於言詞辯論時亦均未予爭執（見本院卷第245-249、345-348
    頁）；又被告楊宗燁、張若麟、邱相霖、林時卉、劉奎輝、
    謝宗堯就上開事實均已於相當時期受合法之通知，而於言詞
    辯論期日不到場，亦未提出準備書狀爭執，依民事訴訟法第
    280條第3項準用第1項規定，應視同自認，故堪信為真。
  ⑵關於被告生活事業公司及被告張峻豪參與部分，原告主張引
    用系爭刑事案件判決之認定，本院自得調查系爭刑事案件原
    有證據，斟酌其結果以判斷其事實。而被告生活事業公司係
    屬台灣生命集團之公司，台灣生命集團係由被告張峻豪所設
    立，並擔任實際負責人，原告於103年6月12日與被告生活事
    業公司簽立共16單位之系爭契約，約定每單位簽約須繳納50
    ,000元，期限為3年，每年並可獲得增值金3,000元，若附加
    備註條款者可再增加1,000元，並可將投資之金額用以折抵
    其他商品或服務費用，期滿可領回原繳納之金額，到期日為
    106年6月11日，原告合計給付被告生活事業公司800,000元
    ，期間共領取月消費增值金164,300元，惟被告生活事業公
    司自106年2月起不再履约，到期後亦未返還任何款項予原告
    ，被告生活事業公司及被告張峻豪等10人上開所為，經系爭
    刑事案件審理後，認被告生活事業公司因負責人執行業務違
    反修正前銀行法第125條第1項後段非法經營銀行業務罪，科
    罰金5,000萬元；被告張峻豪、張若麟、楊宗燁、邱相霖犯
    法人行為負責人共同犯修正前銀行法第125條第1項後段之非
    法經營銀行業務罪；被告林時卉、劉奎輝、盧鵬仁、林桂松
    、謝宗堯、江道則與法人行為負責人共同犯修正前銀行法第
    125條第1項後段之非法經營銀行業務罪，而判處有期徒刑確
    定在案等節，有原告提出之契約履行保證書（見審金卷第29
    -59頁）、被告生活事業公司開立之發票、三年期服務契約
    書、買受人付款明細及滿期退費方式、三年期契約服務條款
    等件（見本院卷第97-109頁）、高雄高分院107年度金上重
    訴字第3號刑事判決（見本院卷第351-418頁）為證，並經本
    院依職權調取該案偵審卷宗電子卷證查明屬實，堪以認定。
  ⑶依上說明，被告生活事業公司及張峻豪等10人以系爭契約為
    包裝，形式上以與生活事業公司簽署系爭契約之方式，非法
    吸收存款，因系爭契約之經營模式乃其等之共同行為所生，
    並已違反保護他人之法律，則原告主張生活事業公司、及被
    告張峻豪等10人之行為構成民法第184條第2項、第185條之
    共同侵權行為，並請求其等就其所受損害負侵權行為連帶賠
    償責任，當屬有據。　　
  ㈡被告之時效抗辯，有無理由？
　⒈按因侵權行為所生之損害賠償請求權，自請求權人知有損害
    及賠償義務人時起，2年間不行使而消滅。時效完成後，債
    務人得拒絕給付。民法第197條第1項前段、第144條第1項規
    定甚明。另關於侵權行為損害賠償請求權之消滅時效，應以
    請求權人實際知悉損害及賠償義務人時起算，非以知悉賠償
    義務人因侵權行為所構成之犯罪行為經檢察官起訴，或法院
    判決有罪為準（最高法院72年度台上字第738號判決意旨參
    照）。
　⒉經查，原告與被告生活事業公司簽立之系爭契約已於106年6
    月11日到期，但被告生活事業公司未依約履行，且原告於系
    爭刑事案件偵查中即對被告等人提出刑事告訴，經臺灣高雄
    地方檢察署以106年度偵字第18050號受理在案，此觀前揭10
    7年度金上重訴字第3號刑事判決附表七編號4併案告訴人欄
    所載告訴人包含原告即明（見本院卷第415-418頁），可知
    原告至遲於106年已對被告提出刑事告訴，應已知悉被告等
    人之前揭侵權行為事實。惟原告於110年5月26日始依民法第
    184條第2項、第185條規定對被告提起本件訴訟，有本件民
    事起訴狀上所蓋本院收文戳章可憑（見審金卷第158頁），
    顯已罹於消滅時效。是以，被告江道、盧鵬仁及林桂松3人
    為時效抗辯，為有理由，其等自得拒絕給付。故原告請求被
    告江道、盧鵬仁及林桂松3人連帶賠償636,700元，為無理由
    。
  ⑶又按「時效消滅，於債務人僅發生抗辯（拒絕給付）之效力
    ，其債權及其請求權並非當然消滅，如時效消滅之債務人未
    行使拒絕給付之抗辯權（民法第144條第1項規定參照），本
    無免除責任之可言。然在連帶債務人之一人消滅時效已完成
    之情形，如依上開方式辦理，則債權人請求他連帶債務人履
    行債務，其他連帶債務人得向已受時效利益之債務人行使求
    償權，卒至發生該債務人不得受時效利益之結果。民法第27
    6條第2項因而規定：『連帶債務人中之一人消滅時效已完成
    者，除該債務人應分擔之部分外，他債務人仍不免其責任』
    ，以防其弊（民法第276條第2項立法理由參照）。故於此種
    情形，時效抗辯僅發生限制絕對效力，他連帶債務人僅就消
    滅時效完成之該債務人應分擔部分，同免責任而已。除該債
    務人應分擔之部分外，他債務人仍不免其責任」（最高法院
    104年度台上字第2219號判決意旨參照）。本件被告應連帶
    對原告負損害賠償責任，業經本院認定如前，而被告江到等
    3人為時效抗辯為有理由，依上開說明，自不及於未為時效
    抗辯之其餘被告，其餘被告仍應依侵權行為法律關係對原告
    負損害賠償責任。
  ⑷再按債權人向連帶債務人中之一人免除債務，而無消滅全部
    債務之意思表示者，除該債務人應分擔之部分外，他債務人
    仍不免其責任；前項規定，於連帶債務人中之一人消滅時效
    已完成者，準用之；連帶債務人相互間，除法律另有規定或
    契約另有訂定外，應平均分擔義務，民法第276條、第280條
    前段定有明文。準此，被告江道等3人分擔之債務應予扣除
    ，是以，原告請求被告生活事業公司、張峻豪、楊宗燁、張
    若麟、邱相霖、林時卉、劉奎輝、謝宗堯連帶給付462,327
    元〔計算式：635,700-（635,700÷11×3）＝462,327，元以下
    四捨五入〕，為有理由，逾此範圍之請求，則無理由。
　㈢原告依民法第197條第2項、第179條規定，請求被告生活事業
    公司、張峻豪、楊宗燁、張若麟、邱相霖及盧鵬仁返還所受
    之利益，有無理由？如有，金額若干？
  ⒈按損害賠償之義務人，因侵權行為受利益，致被害人受損害
    者，於前項時效完成後，仍應依關於不當得利之規定，返還
    其所受之利益於被害人，民法第197條第2項定有明文。該項
    規定旨在表示賠償義務人因侵權行為受有利益時，得發生損
    害賠償請求權與不當得利返還請求權之競合。故上開規定所
    謂「依關於不當得利之規定」，請求加害人返還其所受之利
    益，須具備不當得利請求權之構成要件。次按無法律上之原
    因而受有利益，致他人受損害者，應返還其利益，民法第17
    9條前段亦有明文。又按民法第179條所謂無法律上原因而受
    利益，就受損害人之給付情形而言，對給付原因自始欠缺或
    嗣後不存在，給付目的因障礙不能達到，固均屬給付原因欠
    缺之形態。惟如其給付目的之實現並無法律上之障礙者，即
    難遽認亦得成立不當得利（最高法院108年度台上字第1863
    號判決可參）。
  ⒉經查：
　⑴原告係以賺取高額之月消費增值金，而與被告生活事業公司
    簽訂16單位之系爭契約，因此給付80萬元予被告生活事業公
    司等情，業如前述。而被告生活事業公司及被告張峻豪等人
    之前揭行為雖共同違反銀行法第29條第1項規定，並經判決
    有罪確定，惟銀行法第1條已規定「為健全銀行業務經營，
    保障存款人權益，適應產業發展，並使銀行信用配合國家金
    融政策，特制定本法。」、同法第29條規定「除法律另有規
    定者外，非銀行不得經營收受存款、受託經理信託資金、公
    眾財產或辦理國內外匯兌業務。違反前項規定者，由主管機
    關或目的事業主管機關會同司法警察機關取締，並移送法辦
    ；如屬法人組織，其負責人對有關債務，應負連帶清償責任
    」；再參佐最高法院68年台上字第879號裁判要旨：「證券
    交易法第60條第1項第1款乃取締規定，非效力規定，無民法
    第71條之適用。證券商違反該項規定而收受存款或辦理放款
    ，僅主管機關得依證券交易法第66條為警告，停業或撤銷營
    業特許之行政處分，及行為人應負同法第175條所定刑事責
    任，非謂其存款或放款行為概為無效」，可見銀行法29條係
    以維護銀行之交易安全，及保障存款人之權益為主旨，尚無
    介入私法上權利義務關係之意，是銀行法29條第1項規定非
    銀行不得為收受存款業務，非屬效力規定，而係取締規定，
    不得謂因此所成立原有契約概為無效。是以，原告與被告生
    活事業公司簽立之系爭契約未因被告之前揭行為違反銀行法
    第29條第1項規定而無效。
　⑵此外，原告未舉證系爭契約關係已發生終止、解除等致使契
    約關係不存在事由，故被告生活事業公司受領原告給付之80
    萬元，並再將之一部轉分配予被告張峻豪、楊宗燁、張若麟
    、邱相霖及盧鵬仁等人受領，仍具有法律上原因，原告復未
    說明及舉證其請求被告生活事業公司履行系爭契約存有法律
    上之障礙，故依前揭規定及說明，原告依民法第197條第2項
    、第179條規定，請求被告生活事業公司返還不當得利595,7
    00元、被告張峻豪返還不當得利12,000元、被告楊宗燁返還
    不當得利4,000元、被告張若麟返還不當得利8,000元、被告
    邱相霖返還不當得利8,000元、被告盧鵬仁返還不當得利8,0
    00元，於法未合，為無理由。
　㈣末按給付無確定期限者，債務人於債權人得請求給付時，經
    其催告而未為給付，自受催告時起，負遲延責任。其經債權
    人起訴而送達訴狀者，或依督促程序送達支付命令，或為其
    他相類之行為者，與催告有同一之效力，民法第229條第2項
    定有明文。而遲延之債務，以支付金錢為標的者，債權人得
    請求依法定利率計算之遲延利息；應付利息之債務，其利率
    未經約定，亦無法律可據者，週年利率為5％，民法第233條
    第1項、第203條規定甚明。原告請求被告等人給付侵權行為
    賠償損害，為無確定期限、無從另為約定利率之債務，而本
    件起訴狀繕本係於110年8月20日送達被告生活事業公司、被
    告張峻豪、林時卉、謝宗堯（見審金卷第120-127、143、14
    5頁），於110年8月27日送達被告楊宗燁（見審金卷第129頁
    ）、於110年8月25日送達被告張若麟（見審金卷第133頁）
    、於110年9月3日送達被告劉奎輝、邱相霖（見審金卷第135
    、137頁），但上開被告迄今未給付而陷於給付遲延，是原
    告請求前揭被告自送達翌日起均至清償日止，按週年利率5％
    計算之法定遲延利息，應屬有據。
四、綜上所述，原告依民法第184條第2項、第185條規定，請求
    被告生活事業公司、張峻豪、楊宗燁、張若麟、邱相霖、林
    時卉、劉奎輝、謝宗堯連帶給付462,327元，及被告生活事
    業公司、被告張峻豪、林時卉、謝宗堯均自110年8月21日起
    ，被告楊宗燁自110年8月28日起、被告張若麟自110年8月26
    日起、被告劉奎輝、邱相霖均自110年9月4日起，皆至清償
    日止按週年利率5 ％計算之利息，為有理由，應予准許；逾
    此所為請求，為無理由，應予駁回。原告另依民法第197條
    第2項、第179條規定，請求被告生活事業公司給付595,700
    元、被告張峻豪給付12,000元、被告楊宗燁給付4,000元、
    被告張若麟給付8,000元、被告邱相霖給付8,000元、被告盧
    鵬仁給付8,000元，為無理由，應予駁回。
五、原告陳明願供擔保，聲請宣告假執行。就原告勝訴部分，因
    所命給付金額未逾50萬元，爰依民事訴訟法第389 條第1 項
    第5 款規定，依職權宣告假執行，毋庸命原告供擔保；原告
    敗訴部分，其假執行之聲請即失所附麗，應併予駁回。
六、本件事證已臻明確，兩造其餘主張及舉證，核與本件判決結
    果無影響，爰不再予逐一論駁，併此敘明。
七、據上論結，原告之訴一部有理由、一部無理由，依民事訴訟
    法第385 條第1 項前段、第79條、第389 條第1 項第5 款，
    判決如主文。
中　　華　　民　　國　　111 　年　　7 　　月　　8 　　日
                  民事第四庭  法　官　徐彩芳
以上正本係照原本作成。
如對本判決上訴，須於判決送達後20日內向本院提出上訴狀。如
委任律師提起上訴者，應一併繳納上訴審裁判費。
中　　華　　民　　國　　111 　年　　7 　　月　　8 　　日
                              書記官  吳綵蓁